【裁判字號】    97,重訴,11
【裁判日期】    981030
【裁判案由】    違反槍砲彈藥刀械管制條例
【裁判全文】
臺灣嘉義地方法院刑事判決              97年度重訴字第11號
公  訴  人  臺灣嘉義地方法院檢察署檢察官
被      告  甲○○
指定辯護人  吳宏輝律師
上列被告因違反槍砲彈藥刀械管制條例等案件，經檢察官提起公
訴（97年度偵字第5280號），本院判決如下：
    主  文
甲○○未經許可，製造可發射金屬具有殺傷力之槍枝，累犯，處
有期徒刑貳年拾月，併科罰金新臺幣伍萬元，罰金如易服勞役，
以新臺幣壹仟元折算壹日，扣案之土造鋼管槍壹支（槍枝管制編
號：0000000000號），沒收；又攜帶兇器竊盜，累犯
，處有期徒刑捌月，扣案之油壓剪壹支，沒收。有期徒刑部分應
執行有期徒刑參年肆月，扣案之土造鋼管槍（槍枝管制編號：0
000000000號）、油壓剪各壹支，均沒收。
    犯 罪 事 實
一、甲○○前因違反毒品危害防制條例案件，經本院以95年度嘉
    簡字第759 號判決判處有期徒刑3 月確定，甫於民國95年8
    月11日易科罰金執行完畢。詎仍不知悔改，竟於下列時、地
    為下列之犯行：
  (一)其明知可發射金屬而具有殺傷力之各式槍砲，均係屬槍砲彈
    藥刀械管制條例所規定之管制物品，非經主管機關許可，不
    得擅自製造，竟仍基於未經許可製造可發射金屬具有殺傷力
    鋼管槍之犯意，於民國95年下半年某時，在其曾經任職之嘉
    縣民雄鄉十四甲地號附近某資源回收場內，以該資源回收場
    內回收所取得之玩具槍、鋼管等各式鐵製零件，以膠帶纏繞
    予以改造組裝後，而製作出配合0.22吋建築工業用彈為發射
    動力之可發射金屬具有殺傷力之土造鋼管槍（槍枝管制編號
    為0000000000號）1 把，並持有之。
  (二)另意圖為自己不法之所有，於97年7 月20日凌晨1 時許，在
    嘉義縣民雄鄉○○村○○路之分隔島上（好收58分12至58分
    13號之電線桿對面），以用手將路旁水銀燈座內之電纜線徒
    手拔出後，再持其所有客觀上可對人之生命、身體產生危害
    之油壓剪將電纜線予以剪斷之方式，竊取嘉義縣民雄鄉公所
    所有、由建設課課員乙○○管理持有之電纜線1 批（查獲時
    之狀態及數量分別為裸銅線15.5公斤及未削皮電纜線4 公斤
    ），得手後據為己有，並於97年7 月21日13時30分許，將其
    中裸銅線6.7 公斤以每公斤新臺幣（下同）200 元之價格販
    售予設址嘉義縣民雄鄉大崎村十四甲23號、經營「復直資源
    回收場」之林振男。嗣經警於同年月23日8 時45分，持搜索
    票前往甲○○於嘉義縣竹崎鄉灣橋村灣橋215 號之住處執行
    搜索，始行查獲，並當場扣得上開土造鋼管槍、油壓剪各1
    支。
二、案經嘉義市政府警察局移送臺灣嘉義地方法院檢察署檢察官
    偵查起訴。
    理  由
一、證據能力部分：按被告以外之人於審判外之陳述，雖不符刑
    事訴訟法第159 條之1 至第159 條之4 之規定，而經當事人
    於審判程序同意作為證據，法院審酌該言詞陳述或書面陳述
    作成時之情況，認為適當者，亦得為證據。當事人、代理人
    或辯護人於法院調查證據時，知有第159 條第1 項不得為證
    據之情形，而未於言詞辯論終結前聲明異議者，視為有前項
    之同意，刑事訴訟法第159條之5定有明文。查本件被告甲○
    ○及其辯護人於言詞辯論終結前，對於下述本院採為認定犯
    罪事實依據之各項證據之證據能力，均未聲明異議（分別見
    本院卷第38、72、137 頁），復經本院於審理時逐一提示予
    被告表示意見（見本院卷第72至77、137 至142 頁），本院
    審酌該等證據之取得過程並無瑕疵，與本案待證事實間復具
    有相當之關聯性，以之為本案證據並無不當，自得採為本件
    認定事實之基礎，合先敘明。
二、上揭犯罪事實，業據被告甲○○分別於偵查中及本院審理中
    坦承不諱（分別見偵卷第9 至10頁、本院卷第78至81、143
    頁），核與被害人嘉義縣民雄鄉鄉公所建設課課員乙○○於
    警詢中證述失竊物品情節、證人即復直資源回收場股東林振
    男證述被告販售所竊取之上開電纜裸銅線6.7 公斤情節（分
    別見警卷第20至22頁、第13至15頁），均屬相符，並有被害
    報告單、贓物認領保管單、收受物品、舊貨、五金廢料或廢
    棄物登記表影本、復直企業社營利事業登記證影本、廢棄物
    清除許可證影本各1 紙（分別見警卷第38、39、16至17頁）
    ，及搜索扣押筆錄、搜索扣押目錄表各2 份（分別見警卷第
    24至25頁、27至28頁）及現場採證照片28張（見警卷第45至
    49頁）等附卷可稽，及扣案之上開土造鋼管槍、油壓剪各1
    支可資佐證。而上開土造鋼管槍1 支（槍枝管制編號：0000
    000000號），除經初步檢視結果認定係管制槍枝之可能性較
    大，有嘉義市政府警察局槍枝初步檢視報告表1 份在卷足參
    （見警卷第40至44頁）外，經送內政部警政署刑事警察局以
    性能檢驗法進行鑑定，鑑定結果認：係土造槍，由具擊發機
    構之金屬槍身及土造金屬槍管組合而成，擊發功能正常，可
    供擊發0.22吋建築工業用彈（作為發射動力），用以擊發彈
    丸使用，認具殺傷力乙節，亦有該局97年8 月22日刑鑑字第
    0970113933號鑑定書，及98年3 月17日刑鑑字第0980021148
    號函存卷可參（分別見偵卷第13至15頁、本院卷第54至57頁
    ）。另本院復將上開土造鋼管槍連同扣案之工業用火藥、鋼
    珠等，送中央警察大學希以動能試射法進行有關上開土造鋼
    管槍殺傷力之鑑定，中央警察大學則分別以初步鑑識、底火
    試射、空包彈及鋼珠試射動能測定、空包彈及鋼珠試射貫穿
    試驗等方式進行鑑定，其綜合研判結果認：送鑑槍枝射出鋼
    珠測得之動能為122.3 焦耳，換算所得之撞擊動能為432.2
    焦耳/ 平方公分，遠高於穿透人體皮肉層所需之最低撞擊動
    能20.0焦耳/ 平方公分，又0.65mm厚監測鋁板之貫穿撞擊動
    能為22.4焦耳/ 平方公分，根據終端彈道原理，貫穿2 層被
    射物所需之動能遠高於1 層被射物所需動能，送鑑槍枝射出
    鋼珠貫穿2 層監測鋁板證實送鑑槍枝射出鋼珠具備遠高於穿
    透人體皮肉層所需之撞擊動能，是經測量鋼珠射速換算成動
    能所得結果，射出之鋼珠具備遠高於穿透人體皮肉層所需之
    撞擊動能，且至少可貫穿2 層監測鋁板，研判送鑑槍枝具殺
    傷力等情，均有本院98年5 月12日嘉院和刑成97重訴11字第
    0980009280號函、中央警察大學98年9 月28日校鑑科字第09
    80003256號鑑定書在卷堪據（分別見本院卷第99頁、第107
    至122 頁），是上開土造鋼管槍係可發射金屬具有殺傷力之
    槍枝，要屬無疑。被告上揭自白核與事實相符，應堪採信。
    從而，本件事證明確，被告未經許可製造可發射金屬具有殺
    傷力之上開土造鋼管槍，及攜帶上開油壓剪竊取上開電纜線
    等犯行，洵可認定，均應予依法論科。
三、按刑法第321 條第1 項第3 款之攜帶兇器竊盜罪，係以行為
    人攜帶兇器竊盜為其加重條件，此所謂兇器，其種類並無限
    制，凡客觀上足對人之生命、身體、安全構成威脅，具有危
    險性之兇器均屬之，且祇須行竊時攜帶此種具有危險性之兇
    器為已足，並不以攜帶之初有行兇之意圖為必要（最高法院
    92年臺上字第1332號判決要旨參照）。查扣案之油壓剪1 支
    ，係以塑膠膠布包覆，虎口有尖銳刀刃，整支為鐵製，長約
    35公分等情，業據本院審理中勘驗屬實（見本院卷第76、14
    2 頁），且既可用於剪裁堅韌之電纜線，是其客觀上足以致
    他人生命、身體、安全發生危害而具有危險性，自屬兇器無
    訛。是核被告所為，分別係犯槍砲彈藥刀械管制條例第8 條
    第1 項之未經許可製造可發射金屬具有殺傷力之槍枝罪，及
    刑法第321 條第1 項第3 款之攜帶兇器竊盜罪。被告未經許
    可製造槍枝之製造行為，與其後之未經許可繼續持有該槍枝
    ，其持有之低度行為，應為其製造之高度行為所吸收，應僅
    論以非法製造槍枝罪。另被告所犯上開2 罪，犯意各別，行
    為互殊，應予分論併罰。又被告前因違反毒品危害防制條例
    案件，經本院以95年度嘉簡字第759 號判決判處有期徒刑3
    月確定，甫於95年8 月11日易科罰金執行完畢等情，有臺灣
    高等法院被告前案紀錄表1 紙存卷可佐，其於有期徒刑執行
    完畢後，5 年內故意再犯本件有期徒刑之2 罪，均為累犯，
    均應依刑法第47條第1 項之規定，加重其刑。又被告上開犯
    罪事實一(一)未經許可製造可發射金屬具有殺傷力之槍枝犯行
    部分，考量其製造上開鋼管槍之動機係因思慮未週，僅因好
    奇，於資源回收場工作時，將資源回收後之玩具槍、鋼管等
    物，以膠帶纏繞組合而成，且製造後持有上開鋼管槍期間，
    並未持以傷人或犯罪，是其犯罪動機及手段尚屬單純，其顯
    非存心利用上開鋼管槍持作非法用途，是被告該犯行部分，
    犯罪情狀非無情輕法重之憾，確有顯可憫恕之處，縱科以法
    定最低度之有期徒刑猶嫌過重，爰依刑法第59條之規定，減
    輕其刑，並先加重後減輕之。爰審酌被告素行非佳，業如前
    述，並考量被告於本院中自承：為國中畢業之智識程度，已
    婚，育有約4 歲、2 歲之小孩，之前於資源回收場工作，日
    薪約7、800元，後來擔任廚師工作，日薪約1000元，太太於
    超商工作，2 名小孩則由母親照顧，父母親均近60歲，父親
    為廚師，母親無工作，另有1 個哥哥、1 個妹妹，均有工作
    ，無須被告扶養等情，及以被告國中畢業之智識程度，理應
    知悉槍枝屬高度危險物品，稍有不慎，容易危害自己及他人
    之生命及身體法益，惟考其非法製造上開鋼管槍之動機，並
    非出於傷人或其他犯罪之用，對社會治安之潛在危險尚非重
    大，惟上開鋼管槍殺傷力非弱，及正值壯年，僅因經濟因素
    ，不思以正當方式謀取生計，竟而竊取他人所有之上開電纜
    線，加以變賣得利，復衡諸被告犯後均坦承犯行，犯後態度
    良好，及檢察官請求予以從輕量刑等一切情狀，分別量處被
    告如主文所示之刑，另就被告所犯未經許可製造可發射金屬
    具有殺傷力之槍枝罪行部分併諭知罰金易服勞役之折算標準
    ，及就有期徒刑部分定其應執行之刑，以資懲儆。
四、扣案可發射金屬具有殺傷力之土造鋼管槍（槍枝管制編號：
    0000000000號），依槍砲彈藥刀械管制條例之規定，係違禁
    物，應依刑法第38條第1 項第1 款之規定，宣告沒收。另扣
    案之上開油壓剪，係被告所有持供上開竊盜犯行所用之物，
    業據被告供承在卷，亦應依刑法第38條第1 項第2 款之規定
    ，宣告沒收。至檢察官於起訴書認扣案工程用火藥12顆（起
    訴書誤載為14顆）、鋼珠58顆及美工刀1 把，均為被告所有
    供犯罪所用之物，亦均應宣告沒收云云，惟上開工程用火藥
    、鋼珠等物，均非違禁物，亦非被告製造上開鋼管槍所用之
    物，且被告亦未持上開鋼管槍、工程用火藥及鋼珠等物進行
    其他犯罪，而被告於遂行上開加重竊盜犯行時，僅攜帶上開
    油壓剪，嗣竊取得手返家後，方持用上開美工刀削去電纜線
    外皮，亦為被告供承在卷，是卷內均無證據顯示扣案工程用
    火藥12顆、鋼珠58顆及美工刀1 把，係供犯罪所用之物，是
    自不應予宣告沒收，檢察官就上開工程用火藥、鋼珠及美工
    刀，併為請求沒收意旨，應係誤會，附此敘明。
據上論斷，應依刑事訴訟法第299 條第1 項前段，槍砲彈藥刀械
管制條例第8 條第1 項，刑法第11條前段、第321 條第1 項第3
款、第59條、第47條第1 項、第42條第3 項前段、第51條第5 款
、第38條第1 項第1 款、第2 款，判決如主文。
本案經檢察官侯德人到庭執行職務
中    華    民    國    98    年   10     月   30     日
                    刑事第一庭 審判長法  官  許進國
                                     法  官  黃琴媛
                                     法  官  張志偉
以上正本證明與原本無異。
如不服本判決應於收受判決後10日內向本院提出上訴書狀，並應
敘述具體理由；其未敘述上訴理由者，應於上訴期間屆滿後20日
內向本院補提理由書（均須按他造當事人之人數附繕本）「切勿
逕送上級法院」。
中    華    民    國    98    年   10     月   30     日
                                     書記官  張子涵
附錄法條：
槍砲彈藥刀械管制條例第8條第1項
未經許可，製造、販賣或運輸鋼筆槍、瓦斯槍、麻醉槍、獵槍、
空氣槍或第4條第1項第1款所定其他可發射金屬或子彈具有殺傷
力之各式槍砲者，處無期徒刑或5年以上有期徒刑，併科新臺幣1
千萬元以下罰金。
中華民國刑法第321條第1項第3款
（加重竊盜罪）
犯竊盜罪而有左列情形之一者，處 6 月以上、 5 年以下有期徒
刑：
三、攜帶兇器而犯之者。


司法院資訊處製作；財團法人民間司法改革基金會備份。
